臺灣高雄地方法院刑事判決　　　　　　　100年度易字第398號
公　訴　人　臺灣高雄地方法院檢察署檢察官
被　　　告　林昭吟
上列被告因詐欺案件，經檢察官提起公訴（99年度偵字第26415
號、第32789 號），本院判決如下：
    主  文
林昭吟無罪。
    理  由
一、公訴意旨略以：被告林昭吟可預見詐欺集團經常使用他人行
    動電話門號，以詐騙被害人將款項匯入指定帳戶並逃避追查
    ，竟仍以不違反其本意之幫助犯意，於不詳時地，將其於民
    國99年4 月22日上午11時56分向家樂福電信股份有限公司（
    下稱家樂福電信公司）成功門市所申辦之行動電話門號0000
    000000號SIM 卡1 枚交付予姓名年籍均不詳之詐欺集團成員
    ，而容任該電話供他人用以詐騙財物。嗣由詐欺集團成員，
    意圖為自己不法之所有，分別為下列之行為：(一)於99年5 月
    4 日前某時，在雅虎奇摩拍賣網站上以奇摩帳號kelly0527
    刊登販賣九族文化村門票之虛偽廣告，致康惠雅陷於錯誤，
    撥打上開0000000000號行動電話與詐欺集團成員聯絡交易事
    宜，並於100 年5 月6 日21時26分在址設高雄縣路竹鄉○○
    路835 號彰化銀行自動櫃員機轉帳新臺幣（下同）2,780 元
    至黃淵明所申辦之高雄市新樂郵局帳號00000000000000號帳
    戶內（黃淵明所涉詐欺罪嫌另經臺灣高雄地方法院檢察署檢
    察官為不起訴處分），旋為提領一空；(二)於99年5 月6 日前
    某時，在雅虎奇摩拍賣網站上以奇摩帳號vvv00000000 刊登
    販賣液晶顯示器之虛偽廣告，致黃莉芬陷於錯誤下標購買，
    詐欺集團成員以上開行動電話號碼與黃莉芬聯絡並告知匯款
    帳戶，黃莉芬以網路轉帳方式，於同日15時許自其渣打商業
    銀行帳號00000000000000轉帳6,000 元至劉智閔所申辦之新
    竹市西門郵局00000000000000號帳戶內，遭提領一空，嗣因
    康惠雅、黃莉芬遲未收到貨品，始知悉受騙，而認被告涉犯
    刑法第30條第1 項、第339 條第1 項之幫助詐欺取財罪嫌。
二、按被告以外之人於審判外之陳述，雖不符刑事訴訟法第159
    條之1 至第159 條之4 之規定，而經當事人於審判程序同意
    作為證據，法院審酌該言詞陳述或書面陳述作成時之情況，
    認為適當者，亦得為證據；當事人、代理人或辯護人於法院
    調查證據時，知有第159 條第1 項不得為證據之情形，而未
    於言詞辯論終結前聲明異議者，視為有前項之同意，刑事訴
    訟法第159 條之5 定有明文。查本案判決所引用具傳聞性質
    之各項證據資料，業經本院於審判期日依法踐行調查證據程
    序，檢察官、被告林昭吟就上開證據之證據能力均未爭執（
    本院卷第29頁），且於言詞辯論終結前亦未聲明異議，復查
    無依法應排除證據能力之情形，依上開規定，均應有證據能
    力。
三、按犯罪事實應依證據認定之，無證據不得認定其犯罪事實；
    又不能證明被告犯罪者，應諭知無罪之判決，刑事訟訴法第
    154 條第2 項、第301 條第1 項前段分別定有明文。次按認
    定不利於被告之事實，須依積極證據，苟積極證據不足為不
    利於被告事實之認定時，即應為有利於被告之認定，更不必
    有何有利之證據；又事實之認定，應憑證據，如未能發現相
    當之證據，或證據不足以證明，自不能以推測或擬制之方法
    ，以為裁判之基礎；且認定犯罪事實所憑之證據，無論直接
    或間接證據，其為訴訟上之證明，須達於通常一般之人均不
    致有懷疑，而得確信其為真實之程度者，始得據為有罪之認
    定，倘其證明尚未達到此一程度，而有合理之懷疑存在時，
    尚難為有罪之認定基礎（最高法院30年上字第816 號判例、
    40年台上字第86號、76年台上字第4986號參照）。
四、公訴意旨認被告涉犯上開罪嫌，無非係以被告於警詢及偵查
    中之供述、被害人康惠雅、黃莉芬於警詢之證述、證人靳台
    存於偵查中之證述、行動電話門號0000000000用戶基本資料
    、家樂福電信門號申請書、通聯調閱查詢單、被害人康惠雅
    彰化銀行自動提款機交易明細、黃淵明與劉智閔帳戶交易明
    細表等為主要論據。訊據被告固坦承於上揭時、地前往家樂
    福電信公司成功門市申辦行動電話門號0000000000，並持有
    上開行動電話門號SIM 卡1 枚，惟堅詞否認有何幫助詐欺之
    犯行，辯稱：當時我將上開SIM 卡1 枚置於同居人靳台存機
    車置物箱內，不知何時遭竊而遺失，我於99年5 月4 日晚上
    發現上開SIM 卡遺失，立刻打電話向家樂福電信公司掛失，
    還去派出所報案，但家樂福電信公司表示已為警方鎖定停話
    ，不得掛失，我並未將該SIM 卡交給詐欺集團成員使用等語
    。經查，被告於上揭時、地向家樂福電信公司申辦上開門號
    ，並持有上開行動電話門號SIM 卡1 枚；而被害人康惠雅、
    黃莉芬因誤信詐欺集團網路購物為真，致陷於錯誤，而詐欺
    集團提供上開行動電話號碼與被害人作為聯絡及取信之用，
    進而匯款受騙等情，業據證人即被害人康惠雅、黃莉芬於警
    詢時證述明確（偵卷第10至14頁、臺灣士林地方法院檢察署
    偵查卷第14至16頁），並有彰化銀行自動櫃員機交易明細表
    （偵卷第14頁）、MSN 對話紀錄（偵卷第42至56頁）、黃淵
    明郵政存簿儲金立帳申請書、印鑑卡、客戶歷史交易清單（
    偵卷第18、19頁）、行動電話門號0000000000通聯調閱查詢
    單（第33至41頁）、家樂福電信公司99年6 月21日家樂福電
    信字第0990060348號函檢附之申請書、被告之國民身分證影
    本、全民健康保險卡影本及統一發票（臺灣士林地方法院檢
    察署偵字第10509 號卷第47、50、51頁）、中華電信資料查
    詢（偵卷第75至80頁）、中華郵政公司新竹郵局99年5 月25
    日竹營字第0991800492號函檢附之劉智閔郵政存簿儲金立帳
    申請書、印鑑卡、劉智閔國民身分證影本、查詢帳戶最近交
    易資料（臺灣士林地方法院檢察署偵字卷第17至21頁）在卷
    可證，並為被告所肯認，堪認被告申辦之上開行動電話門號
    確為詐欺集團使用於詐欺取財無訛。惟查：
  (一)被害人康惠雅、黃莉芬雖就其受騙過程闡述甚詳，惟被害人
    康惠雅、黃莉芬並未指陳係被告將其上開行動電話SIM 卡交
    付予詐欺集團使用之情事，是其等之證述自不足以認定被告
    將上開門號SIM 卡交付予詐欺集團使用，其等之證述尚不足
    作為被告有幫助詐欺犯行之證據。
  (二)被告上開行動電話門號SIM 卡係置於其同居人靳台存之機車
    置物箱內，且被告於99年5 月4 日發現遺失後旋即打電話向
    家樂福電信公司報掛失及前往派出所報案一情，業據證人靳
    台存於本院審理中證述：被告申辦上開行動電話門號是我陪
    被告一起去辦的，因為當天下雨，才把SIM 卡放在我的機車
    置物箱內，後來被告要用的時候發現遺失，被告就打電話去
    家樂福電信公司掛失，但是家樂福電信公司不讓被告掛失等
    語明確（本院卷第65至66頁），足見被告前揭所辯，似非無
    據。
  (三)再被告於99年5 月4 日晚上發現上開SIM 卡遺失，旋即向家
    樂福電信公司掛失，惟家樂福電信公司以該門號已於99年4
    月28日為警方停話為由拒絕被告之掛失一情，亦有家樂福電
    信公司100 年5 月9 日家樂福電信字第100050070 號函（本
    院卷第73、79頁）、內政部警政署刑事警察局詐騙電話停（
    斷）話簡便格式表（本卷院第78、80、81頁）在卷可查，苟
    被告主觀上確有幫助詐欺集團之意，應無主動向家樂福電信
    公司掛失之理。徵諸被告向家樂福電信公司掛失之時間係在
    99年5 月4 日晚上21時58分，而被害人康惠雅、黃莉芬匯款
    之時間均在99年5 月6 日，已如前述，而其等撥打詐欺集團
    提供之上開門號之時間分別為99年5 月6 日晚上21時8 分、
    同日14時52分聯絡，亦經被害人康惠雅供陳明確（偵卷第13
    頁），並有通聯調閱查詢單（偵卷第39頁、臺灣士林地方法
    院檢察署偵卷第25頁）在卷可考，是以被告掛失之時間（即
    99年5 月4 日）遠早於被害人匯款及與上開行動電話聯繫之
    時間，是被告若有幫助詐欺之犯意，當無可能在被害人尚未
    受騙前即向家樂福電信公司掛失上開行動電話門號致詐欺集
    團無法繼續使用上開門號，是以被告供陳其發現上開行動電
    話門號SIM 卡遺失後，因擔心遭詐欺集團使用，旋即向家樂
    福電信公司掛失之情，尚屬信而有徵。益徵被告辯稱其上開
    行動電話SIM 卡置於同居人靳台存之機車置物箱內不慎遺失
    一情，堪可採信。上開行動電話門號SIM 卡既是被告不慎遺
    失，且事後亦向家樂福電信公司掛失，是被告並無公訴意旨
    所認交付行動電話門號SIM 卡予詐欺集團之事實，自難認有
    幫助詐欺之不法犯行，堪可認定。
  (四)又上開行動電話門號並未因99年4 月28日為警方以遭檢舉係
    詐騙電話而停話，仍持續為詐欺集團做為詐騙被害人之用，
    其原因已無從考查，且被告已另於99年5 月4 日向家樂福電
    信公司掛失，是被害人康惠雅、黃莉芬受騙匯款之事實，應
    非可歸責被告。此外，從被告亦已將被害人受騙金額全數匯
    返，此有匯款申請書、存款憑條共4 紙在卷可稽（本院卷第
    93 、94 頁，另一位被害人黃廷蕙經本院聯繫後因不願提供
    帳號匯款而無從返還），故亦難因此遽認被告有幫助詐欺之
    犯意至明。
  (五)另證人靳台存於偵查中所述與被告前開辯解不盡相同，惟被
    告或證人靳台存可能因時間久遠，對於遺失細節不復記憶而
    為錯誤陳述，然對於被告將上開行動電話門號之SIM 卡置於
    其機車內置物箱及遺失等主要事實則為相同之陳述，尚難認
    被告所辯與證人所述細節有不符之處，即認被告有將之交付
    於詐欺集團之事實。又上開行動電話門號係在被告申辦當時
    已開卡，有中華電信資料查詢可證（偵卷第25頁），與被告
    所辯未開卡一情不符，然開卡與否亦無從證明被告將上開
    SIM 卡交付予詐欺集團使用。況被告否認犯罪事實所持辯解
    縱使不能成立，除非有確實證據足以證明對於被告犯罪已無
    合理之懷疑外，不能遽為有罪之認定。基於被告不自證己罪
    原則，無供述之義務，亦無真實陳述之義務，同時亦不負自
    證清白之責任，自不能因被告所辯與部分事實不符，即認定
    其有罪。
四、綜上，被害人康惠雅、黃莉芬雖就其受騙過程陳述甚詳，惟
    並未指陳被告將其所有上開行動電話門號SIM 卡交付詐欺集
    團使用之情事，是其等之供述尚不足為被告確有此等犯行之
    證據。公訴人所提出之證據僅足證明上揭被害人遭詐欺集團
    詐騙而匯款之情事，均無法使本院產生被告確有交付上開SI
    M 卡，幫助詐欺集團人員實施詐欺取財之之心證。準此，本
    件尚缺乏積極證據足認被告係自行交付上開SIM 卡予詐欺集
    團成員使用，尚不得以上揭被害人經詐欺集團成員施用詐術
    後而匯款，並提供上開行動電話門號予被害人作為聯繫之用
    ，即逕認上開行動電話門號SIM 卡係被告所交付，而以幫助
    詐欺取財罪相繩。此外，本院復查無其他積極證據，足資證
    明被告涉有幫助詐欺取財罪之犯行，揆諸首揭說明，既不能
    證明被告犯罪，自應為被告無罪判決之諭知。
五、末按，本院依職權向內政部警政署刑事警察局函查上開行動
    電話門號涉及詐欺之相關資料後，發現尚有被害人黃廷蕙、
    何祚廷及張雅文亦因詐欺集團使用上開行動電話門號而受詐
    騙之情事（本院卷第44至53、59至62頁），惟公訴人並未追
    加起訴或移送併辦，而本案既為無罪判決，即與上開事實無
    裁判上一罪關係，本院自無從併予審理，此部分應由檢察官
    另為適法之處裡，附此敘明。
據上論斷，應依刑事訴訟法第301 條第1 項，判決如主文。
本案經檢察官黃世勳到庭執行職務。
中    華    民    國  100     年    6     月    16    日
                  刑事第十一庭  審判長法  官  李代昌
                                      法  官  鄭  瑋
                                      法  官  林正忠
以上正本證明與原本無異。
如不服本判決應於收受判決後10日內向本院提出上訴書狀，並應
敘述具體理由。其未敘述上訴理由者，應於上訴期間屆滿後20日
內向本院補提理由書(均須按他造當事人之人數附繕本)「切勿逕
送上級法院」。
中    華    民    國  100     年    6     月    16    日
                                      書記官  劉甄庭